【裁判字號】    99,交聲,997
【裁判日期】    991130
【裁判案由】    聲明異議
【裁判全文】
臺灣臺南地方法院交通事件裁定         99年度交聲字第997號
移送機關    交通部公路總局嘉義區監理所麻豆監理站
異議人即
受處分人    王周金厘
上列異議人即受處分人因違反道路交通管理處罰條例案件，對於
交通部公路總局嘉義區監理所麻豆監理站民國99年7月22日所為
之裁決處分（處分案號：麻監裁罰字第裁75-NJ0000000號）聲明
異議，本院裁定如下：
    主    文
原處分撤銷。
王周金厘不罰。
    理    由
一、原處分意旨略以：異議人即受處分人王周金厘（下稱異議人
    ）所有之車牌號碼3271-WM號自用小客車（下稱系爭車輛）
    ，於民國99年4月1日3時15分許，經人駕駛行經高雄縣大寮
    鄉○○路高屏大橋下橋處（往高雄）時，因因該路段限速時
    速70公里，而汽車駕駛人經測時速為109公里，已超過規定
    之最高速限20公里以上未滿40公里，經高雄縣政府警察局交
    通隊（下稱舉發機關）警員製單逕行舉發，嗣經移送機關即
    交通部公路總局嘉義區監理所麻豆監理站（下稱原處分機關
    ）以其違規事實明確，依道路交通管理處罰條例第40條、第
    63條第1項第1款（原處分漏載第1項第1款）及違反道路交通
    管理事件統一裁罰基準表之規定，裁處異議人罰鍰新臺幣（
    下同）1,800元，並記違規點數1點等語。
二、本件異議意旨略以：車子停在鳳山陸軍官校圍牆旁，4月2日
    要開車時，發現車子已失竊了，車子已停在當地一星期，確
    實不是異議人開的，為此聲明異議，請求撤銷原處分等語。
三、按犯罪事實應依證據認定之，無證據不得認定犯罪事實；又
    不能證明被告犯罪或其行為不罰者，應諭知無罪之判決，刑
    事訴訟法第154條第2項、第301條第1項，分別定有明文。又
    認定不利於被告之事實，須依積極證據，苟積極證據不足為
    不利於被告事實之認定時，即應為有利於被告之認定，更不
    必有何有利之證據；且事實之認定，應憑證據，如未能發現
    相當證據，或證據不足以證明，自不能以推測或擬制之方法
    ，以為裁判基礎；而認定犯罪事實所憑證據，雖不以直接證
    據為限，間接證據亦包括在內；然而無論直接或間接證據，
    其為訴訟上之證明，須於通常一般之人均不致有所懷疑，而
    得確信其為真實之程度者，始得據為有罪之認定，若其關於
    被告是否犯罪之證明未能達此程度，而有合理性懷疑之存在
    時，事實審法院復已就其心證上理由予以闡述，敘明其如何
    無從為有罪之確信，因而為無罪之判決，尚不得任意指為違
    法，最高法院分別著有30年上字第816號、40年台上字第86
    號、76年台上字第4986號等判例可資參照。而依道路交通管
    理處罰條例第89條規定，法院受理有關交通事件，準用刑事
    訴訟法之規定，前開規定及判例意旨自得適用於本件聲明異
    議案件。
四、原處分機關認異議人有上開違規情事，無非係以高雄縣政府
    警察局99年6月2日高縣警交字第NJ0000000號舉發違反道路
    交通管理事件通知單及違規照片1幀為其主要論據；惟查：
  (一)系爭車輛經異議人之女兒王秋香停放在高雄縣鳳山市○○路
    （陸軍官校圍牆旁），於99年4月2日17時發現失竊，而於同
    日18時由王秋香向高雄縣政府警察局鳳山分局成功派出所報
    案等情，有高雄縣政府警察局車輛協尋電腦輸入單1份附卷
    可稽。
  (二)次查，上開車輛失竊報案時間雖在違規時間之後，然本件違
    規時間係於3時15分，依常情而言，一般人應不會在半夜出
    門巡視車子是否遺失，因此，異議人於4月2日要開車時才發
    現車子失竊，尚無何不符常理之處。又本件舉發通知單係於
    99年6月2日始由高雄縣政府警察局交通隊警員逕行填單舉發
    ，而異議人係於99年7月1日收受本件舉發通知單，此有上揭
    舉發通知單及舉發單掛號回執在卷可稽，是異議人於收受該
    舉發通知單之前，應無事先虛構車輛失竊之必要。
  (三)再查，本件違規應裁罰之金額僅1,800元，衡情異議人應無
    大費周章報失竊僅為免罰1,800元之罰鍰，因此，異議人主
    張本件違規當時系爭車輛已經失竊等語，應堪採信。
  (四)綜上所述，異議人之系爭車輛於本件違規時既已失竊，該違
    規情事顯非可歸責於異議人，且本件依現存之證據，尚不足
    以證明異議人有於前揭時、地駕駛系爭車輛超速之違反道路
    交通管理處罰條例之行為，依照前開說明，不得為異議人不
    利之認定。原處分機關未經詳查，遽依道路交通管理處罰條
    例第40條、第63條第1項第1款（原處分漏載第1項第1款）及
    違反道路交通管理事件統一裁罰基準表之規定，裁處異議人
    罰鍰1,800元之處分，應有未洽。本件聲明異議為有理由，
    應由本院依法將原處分撤銷，並為異議人不罰之諭知。
五、據上論斷，應依道路交通管理處罰條例第87條第2項、道路
    交通事件處理辦法第19條前段，裁定如主文。
中    華    民    國    99    年    11    月    30    日
                    交通法庭  法  官  林福來
以上正本證明與原本無異。
如不服本裁定，應於收受送達後5日內向本院提出抗告狀。（應
附繕本）
                              書記官  李淑惠
中    華    民    國    99    年    11    月    30    日

司法院資訊處製作；財團法人民間司法改革基金會備份。
